【裁判字號】    89,訴,917
【裁判日期】    891003
【裁判案由】    殺人未遂等
【裁判全文】
臺灣臺北地方法院刑事判決              八十九年度訴字第九一七號
    公  訴  人  臺灣臺北地方法院檢察署檢察官
    被      告  甲○○
    指定辯護人  本院公設辯護人乙○○
右列被告因殺人未遂等案件，經檢察官提起公訴（八十九年度偵緝字第五一一號），
本院判決如左：
    主      文
甲○○殺人未遂，處有期徒刑伍年陸月，又傷害人之身體，處有期徒刑肆月，扣案之
水果刀壹把沒收；應執行有期徒刑伍年捌月，扣案之水果刀壹把沒收。
    事      實
一、甲○○素行不良，有侵占、竊盜、強盜等多次前科，分別經本院及其他法院判處
    有期徒刑四月、四月、十月、十二年、四月、七月、十月、九年不等，分別於民
    國七十一年、七十七年、八十年、八十三年入監執行，八十七年八月十八日假釋
    出監，假釋期滿日為九十年八月十五日，猶不知悔改於假釋期間內之八十九年一
    月六日中午時分，因在臺北市○○街設攤販賣襪類遭同在該處擺攤之丁○○以有
    礙交通為由勸阻，心生不滿，竟萌殺人之犯意，於下午一時許遇警取締收攤之際
    ，揚言「誰規定不能擺攤」、「你沒被槍打過」等語悻然離去。旋於同日下午七
    時許，甲○○持水果刀返回臺北市○○街五十五號丁○○攤位前欲砍殺丁○○，
    見丁○○蹲在地上整理衣物，認有機可乘，遂呼喊「給你死」等語，持水果刀朝
    丁○○頸部砍殺一刀，使丁○○受有頸椎損傷合併後頸撕裂傷之傷害，甲○○猶
    欲繼續揮砍之際，適原在攤位前與客人交談之丁○○之妻丙○○聞聲以攤位陳售
    之衣物阻擋，始未得逞。甲○○突遇丙○○阻撓，竟另起傷害之犯意，持同前刀
    具向丙○○右肩揮砍，使丙○○受有右肩切割傷之傷害。此時丁○○負傷起身持
    衣架抵抗，甲○○始逃離現場。丁○○幸經及時送醫急救，始免於死。嗣於同年
    月八日晚間十時許，甲○○自行攜刀投案，始查獲上情，並扣得其所有，用以刺
    殺丁○○及傷害丙○○之水果刀乙把。
二、案經丁○○、丙○○訴由臺北市政府警察局中山分局報告臺灣臺北地方法院檢察
    署檢察官偵查起訴。
    理      由
一、訊據被告甲○○對其於右揭時、地，持水果刀分別揮砍告訴人丁○○、丙○○成
    傷之事實固不否認，惟矢口否認有殺人、傷害之犯意，辯稱：其原欲砍告訴人丁○○右上臂，因丁○○見狀蹲下閃躲，始砍傷頸部；又告訴人丙○○持衣物衝來
    抵擋，應係其以刀阻擋蔡美娟時劃傷伊云云。惟查：右揭事實，業據告訴人丁○○、丙○○於警訊及本署偵查中分別指訴明確，並有水果刀乙把扣案可稽，且告
    訴人丁○○、丙○○確因被告殺人、傷害之行為分別受有前開傷害，有馬偕紀念
    醫院診斷證明書二紙附卷可資參佐，且人體之頸部為大動脈、氣管、主神經叢等
    重要器官及組織所在，如遭利刃切割，有立即之生命危險，為眾所週知之事，被
    告持刀朝被害人丁○○之頸部猛刺，顯有致丁○○於死地之殺人犯意，被告前詞
    所辯，核屬飾卸避就之詞，不足採信，其犯行事證明確，洵堪認定。
二、核被告所為，其以水果刀刺殺丁○○，幸丁○○經送醫急救，始免於死而未遂，
    係犯刑法第二百七十一條第二項、第一項之殺人未遂罪，合依未遂犯之規定減輕
    其刑；其本無殺害丙○○之意，因見丙○○抵擋，始起意傷害丙○○，而以同一
    把水果刀朝丙○○右肩揮砍，致丙○○受傷，核係犯刑法第二百七十七條第一項
    之傷害罪，其所犯上開二罪，犯意各別，行為亦殊，應分論併罰之。爰審酌被告
    四度入監執行，前科累累，有台灣高等法院檢察署刑案紀錄簡覆表在卷可稽，已
    執行完畢部分，均已逾五年，而不構成累犯，其素行不佳，僅因細故即持刀殺人
    ，迄今未與被害人和解，賠償被害人等之損害，其惡性非輕，惟其僅砍殺丁○○
    一刀，及劃傷丙○○一刀，情節較輕，事後並持刀投案，態度尚佳，並參酌被告
    其餘犯罪之動機、目的、所受之刺激、手段、品行、智識程度、所生危害及犯罪
    後之態度等一切情狀，分別量處如主文所示之刑，並定應執行刑，以資懲儆。
三、扣案之水果刀一把，為被告所有（非菜刀，平常用以削鳳梨所用），為被告犯本
    件之罪所用，爰依法宣告沒收。
四、辯護人為被告辯稱：被告係自動到警局投案，合於刑法自首之要件云云，惟查被
    告砍殺被害人二人之後，雖逃逸無，然其同居女友黃曉慧尚留在現場，趕到現
    場之警員經人指稱被告與黃曉慧為共犯，警察乃向黃曉慧查證，而得知殺被害人
    之人為被告，亦據證人黃曉慧於偵查中及被害人二人於偵查中明，是在被告自
    行投案之前，警察已知被告為嫌疑犯，故被告不合自首之要件，不得依自首之規
    定減輕其刑，併此明。
據上論斷，應依刑事訴訟法第二百九十九條第一項前段，刑法第二百七十一條第二項
、第一項、第二百七十七條第一項、第五十一條第五款、第三十八條第一項第二款，
罰金罰鍰提高標準條例第一條前段，判決如主文。
本案經檢察官戴文亮到庭執行職務
中      華      民      國      八十九      年     十     月     三     日
                                      臺灣臺北地方法院刑事第五庭
              法  官  劉  亭  柏
右正本證明與原本無異。
如不服本判決，應於判決送達後十日內，向本院提出上訴狀。
                                          書記官  羅  欣  宜
中      華      民      國      八十九      年     十     月     九     日
附錄本案論罪科刑法條全文
刑法第二百七十一條
殺人者，處死刑、無期徒刑或十年以上有徒刑。
前項之未遂犯罰之。
預備犯第一項之罪者，處二年以下有期徒刑。
刑法第二百七十七條
一傷害人之身體或健康者，處三年以下有期徒刑，拘役或一千元以下罰金。
二犯前項之罪，因而致人於死者，處無期徒或七年以上有期徒刑，致重傷者，處三年
  以上、十年以下有期徒刑。


司法院資訊處製作；財團法人民間司法改革基金會備份。
